臺灣屏東地方法院民事判決　　　　　　　　　　　　　九十三年度訴字第五四二號
　　原　　　告　乙○○
　　兼　　　右
　　訴訟代理人　甲○○
　　被　　　告　丙○○
右當事人間請求侵權行為損害賠償事件，本院於民國九十三年十二月二十三日言詞辯
論終結，判決如左：
    主    文
被告應給付原告乙○○新臺幣玖拾萬捌仟伍佰拾元，給付原告甲○○新臺幣捌
拾壹萬壹仟玖佰柒拾陸元，及各自民國九十三年八月二十七日起至清償日止，按週年
利率百分之五計算之利息。
原告其餘之訴駁回。
訴訟費用由被告負擔十分之三，餘由原告負擔。
本判決於原告乙○○以新臺幣拾壹萬元或等值之銀行等金融機構無記名可轉讓定期
存款單，原告甲○○以新臺幣貳拾柒萬元或等值之銀行等金融機構無記名可轉讓定期
存款單為被告供擔保後，各得假執行。
原告其餘假執行之聲請駁回。
    事實及理由
一、原告主張：被告於民國九十二年一月十二日凌晨因飲酒致血液中酒精濃度達每百
    毫升二七五．八六毫克（275.86mg＼dL），已不能安全駕駛動力交通工具，仍駕
    駛未掛車牌自用小客車，搭載原告二人之子鄭富吉等人，於同日凌晨三時五十分
    許，由東往西沿屏東縣崁頂鄉○○村○○路行經門牌號碼一之一六號房屋前方時
    ，因體內酒精作用致無法有效操控座車，且未遵守該路段最高時速五十公里之速
    限，以時速七十至八十公里超速行駛，旋失控衝撞對向車道路旁電線桿，致乘客
    鄭富吉死亡，原告乙○○除因而支出殯葬費新臺幣（下同）二十四萬元外，並與
    原告甲○○分別受有相當於扶養費一百一十三萬三千四百四十九元、一百三十二
    萬一千四百七十八元之損害，又乙○○、甲○○二人因精神上受損害，並得請求
    慰撫金各一百五十萬元，爰依侵權行為法律關係提起本訴。聲明：(一)被告應給付
    原告乙○○二百八十七萬三千四百四十九元，給付原告甲○○二百八十二萬一千
    四百七十八元及各自九十三年八月二十七日即起訴狀繕本送達翌日起至清償日止
    ，按週年利率百分之五計算之利息。(二)請准以現金或等值之銀行等金融機構無記
    名可轉讓定期存款單供擔保宣告假執行。
二、被告答辯：對於因酒後駕車並超速失控致原告之子鄭富吉死亡，造成原告受有損
    害之事實不爭執，惟原告請求之扶養費及精神慰撫金數額過高。聲明：原告之訴
    駁回。
三、兩造不爭執事項：（本院卷第三十四頁筆錄）
  (一)本院九十三年度交訴字第五三號交通過失致死案件判決所認定之事實及卷內證據
    資料均為真正。
  (二)原告乙○○因鄭富吉死亡而支付殯葬費為二十四萬元；原告因鄭富吉死亡所得請
    求扶養費計算基準，應以每人每年生活消費支出二十七萬一千二百三十八元計算
    。
  (三)原告因鄭富吉死亡，已向財團法人汽車交通事故特別補償基金會領得補償金一百
    四十萬元。
四、兩造協議之爭點：（本院卷第三十四頁、第三十五頁筆錄）
  (一)原告請求之扶養費用數額是否過高？如過高則應以何數額為相當？
  (二)原告請求之慰撫金是否過高？如過高應以何數額為適當？
五、本院之判斷：
  (一)原告主張被告右揭時地因酒後血液中酒精濃度達每百毫升二七五．八六毫克（27
    5.86mg＼dL），已不能安全駕駛動力交通工具，仍駕駛未掛車牌自用小客車，搭
    載原告二人之子鄭富吉等人，嗣因超速及體內酒精作用而無法有效操控座車，失
    控衝撞對向車道路旁電線桿，造成乘客鄭富吉死亡，致原告乙○○因而支出殯葬
    費二十四萬元，並與原告甲○○均受有精神上及相當於扶養費用之損害，其扶養
    費用之計算基準應以每人每年消費支出二十七萬一千二百三十八元計算等情，業
    據提出
    報告為證，並經證人即同車出遊乘客李展鴻、事故現場附近住戶徐秀芬於偵查中
    證述綦詳，此據本院依職權調得本院交通法庭九十三年度交訴字第五三號過失致
    死案件全卷核閱在案，另參核同卷警製道路交通事故調查報告表、其他特別（酒
    精濃度）檢查單、潮州全民醫院死亡診斷證明書、舉發違反道路交通管理事件通
    知單、勘驗筆錄、相驗屍體證明書、驗斷書，復為被告所不爭執，應認為真正。
  (二)查酒精對人體所生影響，於呼氣中酒精濃度達每公升０．二五毫克時，即已輕微
    中毒，而有輕度協調功能降低，是依道路交通安全規則第一百十四條第二款規定
    ，汽車駕駛人飲酒後，呼氣中所含酒精濃度逾每公升０．二五毫克者，即不得駕
    車；若進而其濃度達每公升０．五五毫克以上者，肇事率將十倍於一般正常人，
    如提高至每公升０．八五毫克，其肇事率猶較常人高五十倍，此觀法務部八十八
    年十月一日法檢字第００三六四一號函附研究報告意旨及卷附法醫學教科書節
    本（本院卷第四十五頁以下）自明。被告丙○○右揭時地酒後駕車肇事而經施以
    酒測，其血液中酒精濃度達每百毫升二七五．八六毫克（275.86mg＼dL），換算
    呼氣中酒精濃度約每公升一．三七九毫克（1.379mg＼L），遠超出前開數據，顯
    已欠缺有效操控汽車並安全駕駛之能力。按行車速度，應依標誌或標線之規定，
    道路交通安全規則第九十三條第一項前段定有明文；汽車在雙向二車道行駛時，
    在劃有分向限制線之路段，不得駛入來車之車道內，同規則第九十七條第二款復
    已明定。此為被告丙○○右揭時地駕駛汽車時所應知悉並注意者，而依當時情形
    為晴天夜晚，現場為鋪設柏油之市區有照明、繪有分向限制線、限速為每小時五
    十公里之路段，光線、視線均良好，路面並無施工、障礙或其他不能注意情事，
    此觀上開卷附道路交通事故調查報告表所載自明，乃被告丙○○竟疏未注意，仍
    以每小時七十至八十公里超速行駛，並跨越中央分向線駛入對向車道，依卷附現
    場圖所示，該自用小客車衝撞對向路旁電線桿時，強大衝撞力除造成乘客鄭富吉
    飛出車外跌落路旁，其車身復滑行二十五點二公尺並洩撒大量散落物後，始停止
    在該路段西向即其原行駛方向車道上，回溯其衝撞電線桿前，猶已在原行駛之對
    向車道遺留兩道各長二十二公尺以上，呈弧形交錯之輪胎磨地痕，是該車於右揭
    時間衝撞電線桿前，車身顯已失控衝入對向車道並高速滑行打轉（詳相驗卷第一
    二頁現場圖），與被告所辯單純因閃避來車而衝撞電線桿之情節迥異，足徵其當
    時對座車之操控確有重大不當，行為顯有過失。又鄭富吉係因本件事故致頭部外
    傷、胸部挫傷而死亡，已如前述，被告丙○○上開過失行為與原告之子鄭富吉死
    亡結果間，顯有因果關係。
  (三)按因故意或過失，不法侵害他人之權利者，負損害賠償責任；汽車、機車或其他
    非依軌道行駛之動力車輛，在使用中加損害於他人者，駕駛人應賠償因此所生之
    損害，民法第一百八十四條第一項前段、第一百九十一條之二前段定有明文。本
    件被告因系爭事故致鄭富吉死亡所生損害之範圍，除原告乙○○支付之殯葬費用
    二十四萬元為兩造所不爭執而應認屬實，已如前述。茲就兩造有爭執部分析論如
    左：
  1.原告請求之扶養費用數額是否過高？如過高則應以何數額為相當？
  (1)本件原告乙○○、甲○○主張因被告上開侵權行為致鄭富吉死亡所受相當於二人
    各自年滿六十歲，即勞動基準法規定退休年齡以後之扶養費用損害，依序為一百
    一十三萬三千四百四十九元、一百三十二萬一千四百七十八元；被告則抗辯此部
    分原告請求之金額過高。今按夫妻互負扶養之義務，其負扶養義務之順序與直系
    血親卑親屬同，其受扶養權利之順序與直系血親尊親屬同。又受扶養權利者，以
    不能維持生活而無謀生能力者為限，此觀民法第一千一百十六條之一、第一千一
    百十七條前段規定自明。經查，原告二人現均以務農為業，連同鄭富吉在內原育
    有三名子女等情，除據原告陳明在卷，並有
    原告請求二人各以六十歲為計算扶養費用之始點，其扶養義務人除三名子女外，
    猶應將原告乙○○、甲○○彼此相互列入而均以四人計算，即各按上開期間內全
    部生活費用金額四分之一計算鄭富吉應負擔之扶養費用。準此，原告二人因系爭
    事故所生扶養費損害為（計算、換算結果均四捨五入至整數位）：
  原告乙○○係四十一年十一月二日出生之人，於本件事故發生時年滿五十歲，依
    內政部九十一年公布之臺閩地區簡易生命表，平均餘命為七六．九五歲，推算其
    餘命尚有二十七年，扣除其年滿六十歲即相當於退休年齡並不能維持生活而無謀
    生能力前之十年期間，尚有十七年，以每人每年消費支出二十七萬一千二百三十
    八元，依霍夫曼計算式扣除中間利息，其因鄭富吉死亡所受相當於扶養費之損害
    為六十萬零七百六十一元（詳附表編號1.計算式）。
  原告甲○○係四十四年十二月二十六日出生之人，於本件事故發生時年滿四十七
    歲，依內政部九十一年公布之臺閩地區簡易生命表，平均餘命為八０．七四歲，
    推算其餘命尚有三十四年，扣除年滿六十歲前之十三年期間，尚有二十一年，以
    每人每年消費支出二十七萬一千二百三十八元，依霍夫曼計算式扣除中間利息，
    其因鄭富吉死亡所受相當於扶養費之損害為六十五萬九千九百六十六元（詳附表
    編號2.計算式）。
  (2)綜上所述，原告前揭關於扶養費用請求之數額顯然過高，被告此部分抗辯，即屬
    可採，並應各以上開計算數額為相當。
  2.原告請求之慰撫金是否過高？如過高應以何數額為適當？
    按不法侵害他人致死者，被害人之父母、子女及配偶，雖非財產上之損害，亦得
    請求賠償相當之金額，民法第一百九十四條定有明文。蓋以白髮人送黑髮人，其
    精神上所受之痛苦，原不言可喻，本件原告乙○○、甲○○均為國小畢業，教育
    程度平平，二人以務農為業，茹苦含辛扶養三名子女長大成人，重望所在之獨子
    鄭富吉卻於退伍數月後，因被告重醉駕車之輕率行徑而橫死，依國人傳統子嗣觀
    念，原告二人因本件所受精神上苦痛，堪信非輕；被告丙○○係甫退伍而適將投
    入社會、開創前程之人，經濟能力有限，其因本件事故除造成同車友人死亡，自
    身亦受有兩側脛骨開放性骨折之傷害，幾經手術仍瘉合不良，並經判定為中度肢
    障，有前開交通案件卷附診斷證明書四紙及殘障手冊一份可按，身心亦受重創；
    本院審酌原告二人現均從事農務，乙○○之財產有坐落屏東縣新園鄉房屋二棟、
    建地四筆，坐落屏東縣萬丹鄉、新園鄉田賦六筆，總值近千萬元；甲○○有二千
    ＣＣ汽車一輛；被告丙○○名下則無任何財產，有本院依職權調得三人之財產資
    料附卷可參，認為原告請求被告賠償其精神上損害，固有所據，被告抗辯其請求
    精神慰撫金各一百五十萬元之金額過高，亦非無憑，爰酌定以原告二人各一百二
    十萬元為相當，超過部分應予剔除。
  (四)末按，損害之發生或擴大，被害人與有過失者，法院得減輕賠償金額，或免除之
    ，民法第二百十七條第一項定有明文。又汽車交通事故發生時，受害人或其繼承
    人因肇事汽車非被保險汽車，未能依強制汽車責任保險法規定向保險人請求給付
    保險金者，得在相當於該法規定之保險金額範圍內，向特別補償基金請求補償；
    特別補償基金依前條規定為補償者，視為加害人或汽車所有人損害賠償金額之一
    部分；特別補償基金於補償金額範圍內，得直接向加害人或汽車所有人求償，強
    制汽車責任保險法第三十八條第一項第二款、第三十九條第一項、第二項著有規
    定。依前述，被告於本件事故發生後經酒測結果，其血液中酒精濃度高達每百毫
    升二七五．八六毫克，不僅不能安全駕駛，參諸卷附法醫學教科書所載，臨床上
    並已出現肌肉不協調、走路非常不穩、失定向能、思想錯亂、頭暈、知覺紊亂、
    死亡感的疼痛、口語不清、誇大情緒性悲傷、忿怒及恐懼等症狀（詳本院卷第四
    十六頁），客觀上顯可輕易查知其身心狀態已迥異於常人，乃鄭富吉竟不避該顯
    見之高度風險，仍搭乘被告駕駛之車輛，終有本件事故發生並致生死亡結果，就
    本件損害之發生顯然與有過失，本院以其過失比例為被告百分之七十，鄭富吉百
    分之三十，依過失相抵原則，原告僅得就所受損害百分之七十向被告請求。此外
    ，右揭時間被告肇事所駕自用小客車因經未投保強制汽車責任保險，原告於本件
    交通事故發生後已向財團法人汽車交通事故特別補償基金會領得補償金一百四十
    萬，已如前述，又該基金會經以特別補償基金對原告及同車另一罹難者黃啟育之
    家屬各為一百四十萬元（共二百八十萬元）之給付後，已聲請本院對被告核發支
    付命令求償，有前引本院九十三年度交訴字第五三號過失致死案件卷附聲請狀一
    份可按，依前開說明，該金額中就被告負擔責任比例百分之七十，即九十八萬元
    部分（1,400,000×70%=980,000）應視為被告損害賠償金之一部，則原告得向被
    告請求之賠償額應各扣除其一半即四十九萬元。是綜核前開各項，本件原告因被
    告侵權行為所得請求之金額，就乙○○部分為九十三萬八千五百三十三元，甲○○部分為八十一萬一千九百七十六元（詳附表編號3.、編號4.計算式）。
七、從而，原告乙○○、甲○○本於侵權行為損害賠償之法律關係，請求被告給付乙○○九十三萬八千五百三十三元，給付甲○○八十一萬一千九百七十六元，及均
    自九十三年八月二十七日即起訴狀繕本送達翌日起至清償日止，按週年利率百分
    之五計算之法定遲延利息為有理由，應予准許，逾此部分為無理由，應予駁回。
八、又原告陳明願供擔保聲請宣告假執行，關於其勝訴部分，核與法律規定相符，爰
    分別酌定相當之擔保金額宣告之；至其敗訴部分，假執行之聲請失所附麗，應予
    駁回。
九、據上論斷，原告之訴為一部有理由，一部無理由，依民事訴訟法第七十九條、第
    八十五條第一項前段、第三百九十條第二項，判決如主文。
中　　　華　　　民　　　國　　九十三　　年　　十　二　　月　　三十一　　日
                                    臺灣屏東地方法院民事第二庭
                                        法      官  陳松檀
右正本係照原本作成。
如不服本判決，應於收受送達後二十日內向本院提出上訴書狀，其未表明上訴理由者
，應於提出上訴後二十日內向本院補提理由書狀（均須按他造當事人之人數附繕本）
                                        法院書記官  謝天祥
中　　　華　　　民　　　國　　九十三　　年　　十　二　　月　　三十一　　日
【附　表】
  ┌─┬────────────────────────────────┐
  │1.│[271,238×16.00000000(*27)-271,238×7.00000000(*10)]÷4=600,761 │
  ├─┼────────────────────────────────┤
  │2.│[271,238×19.00000000(*34)-271,238×9.00000000(*13)]÷4=659,966 │
  ├─┼─────┬──────────────────────────┤
  │3.│乙○○部分│(240,000+600,761+1,200,000)×70%-490,000=938,533    │
  ├─┼─────┼──────────────────────────┤
  │4.│甲○○部分│(659,966+1,200,000)×70%-490,000=811,976            │
  ├─┴─────┴──────────────────────────┤
  │註一：(*10)、(*13)、(*27)、(*34)各表示該年數之霍夫曼係數。          │
  │註二：四捨五入至整數位。                                            │
  └──────────────────────────────────┘
